臺灣高等法院刑事裁定　　　　　　　　　　　　　　九十一年度聲再字第四○二號
　　再審聲請人
　　即受判決人　甲○○　男　六.
右列聲請人因貪污案件，對於最高法院七十七年度台上字第一四四四號，中華民國七
十七年三月十八日確定判決（臺灣高等法院七十六年度重上更(五)字第一五一號、起訴
案號：臺灣臺北地方法院檢察署七十一年偵字第一八九九○號），聲請再審，本院裁
定如左：
    主  文
再審之聲請駁回。
    理  由
一、本件再審聲請人聲請再審之理由略以：
  (一)原確定判決所據以認定犯罪事實所憑之證據，即係證據上理由矛盾，不得作為判
    斷之依據；大豐站ＳＳ─２１Ｃ型加油機經勘驗不適作犯罪之用；以中崙站加油
    機勘驗，以中崙之冠，大豐而載之，其筆錄又何與自白及證言相符？原確定判決
    顯有率斷之違法；本案發生於大豐站，依法應勘查大豐站營業用ＳＳ─２１Ｃ型
    加油機，命陳家農操作，是否與犯罪目述相符？而勘查中崙站以使用目的相異、
    構造相異之試車用ＳＳ─２１Ｃ型加油機命陳家農操作舞弊程序，以擬制推測之
    方法，以為大豐站受判決人犯罪事實之所據，採為證據，認定事實顯係錯誤。
  (二)証人李正明稱：當時命陳家農試驗之機器是「試車用的機器」亦即保養間「堪用
    品機器」上面沒有度量衡檢定所之簽封及外殼沒有中油公司之鉛封加封，則以中
    崙加油站非營業用之加油機憑以為大豐站服務人員犯罪事實之所據，以擬制推測
    之方法採用証據，認定事實顯係錯誤。
  (三)依刑事訴訟法第四百二十條第一項第六款所謂發見確實之新証據，係以証明原確
    定判決之事實為錯誤者而言，本案自始僅採信一個証人，一個自白事實，而置公
    務機關查復函、公務人員檢定報告，兩者具有公證力、公信力於不顧，多數証人
    到庭陳述有利於聲請人之事實，亦均以不足採信而置之不理，原判決以擬制推測
    之方法，論罰科刑，顯然違誤。
  (四)原判決內容傳喚李正明、胡茂寧、林文徵、李肇西、鄭柯明、蔣維正、蘇錦江、
    黃義宗共八人為證，前七人均陳述聲請人無盜油情事，僅黃義宗一人證陳盜油，
    而原判決竟將七人之證言或以不足採信或附合被告之詞為搪塞，唯獨黃義宗一人
    之證言，則為鐵證如山，不可動搖，採為證據，亦憑此一個人之證言而入人於罪
    ，此非特違背證據法之原則，亦有違一般常理之規範，更有違世界潮流之多數決
    。
  (五)本案確定判決，係以同案被告陳家農之自白為論罪科刑之依據。然查被告之自白
    ，不得作為有罪判決之唯一證據，揣其自白之用意，固為其捫心有愧，然聲請人
    不能因其自白而受牽連，原判決以一個自白事實而予判刑，而置公證力、公信力
    之證據，未予注意，於情、於法、於理均有未宜。
  (六)聲請人在偵查庭供稱有「拿過錢」之詞，然此錢係由領班曾紹光所給與，彼給錢
    時告以係福利金，關於此節，可傳喚證人曾紹光、陳家農到庭質問。關於「所示
    財物，應予連帶追繳發還被害人」等語觀之，蓋本案犯罪事實，不啻犯罪之人所
    得財物，無從確定，且受害人加油時，均為不特定之人，既無認識受害人之可能
    ，亦無追查之紀錄可稽，原判決「應予連帶追繳被害人」一語，顯係徒託空言，
    應採用刑法第三十八條第一項第三款之規定宣告沒收，以符法紀。
  (七)原判決非但認定犯罪之事實錯誤，抑且違背法令。再審聲請人在本案一、二審均
    一再否認，未曾利用職務貪詐財物情事。同時本案判決只採單面證詞，而欠缺實
    際而具體證據，故該判決顯然違法。按上訴於第三審法院，非以判決違背法令為
    理由，不得為之，判決不適用法則或適用不當者，為違背法令，判決所載理由矛
    盾者，其判決當然違背法令，刑事訴訟法第三七七、三七八條及第三七九條十四
    款均有明文云云。
二、按聲請再審，經法院認為無再審理由裁定駁回後，不得更以同一原因聲請再審，
    刑事訴訟法第四百三十四條第二項定有明文。又按刑事訴訟法第四百二十條第一
    項第六款所謂發見確實之新証據，係指當時已經存在而發見在後或審判時未經注
    意之証據，而就新証據之本身形式上觀察，毋須經調查程序，顯然可認為足以動
    搖原確定判決而為受判決人有利之判決者而言（最高法院三十五年特抗字第二一
    號判例，四十年台抗字第二號判例意旨參照）。
三、經查：聲請人聲請再審理由(一)主張原判決係以勘驗中崙站之試車用ＳＳ─２１Ｃ
    型加油機命陳家農操作舞弊程序，以擬制推測之方法，以為大豐站受判決人犯罪
    事實之所據，採為證據云云，然原判決以勘驗與大豐站營業用ＳＳ─２１Ｃ型加
    油機相同之中崙站之ＳＳ─２１Ｃ型加油機，認定該型加油機之出油量確實可以
    調整，以作為採證之方法，與一般經驗法則並無相違。縱若該證據之採用有所違
    背，則屬判決違背法令之範疇，而非再審程序救濟之範圍，核先敘明。就聲請人
    所主張之該理由形式上觀察，並未達顯然可認為足以動搖原確定判決而為受判決
    人有利之判決之程度，是該理由尚與刑事訴訟法第四百二十條第一項第六款所謂
    發見確實之新証據之規定不符。又再審聲請人曾以前開理由(二)至(七)同一原因聲請
    再審，前經本院分別以九十一年度聲再字第二八四號、八十七年度聲再字第一六
    五號，認為無再審理由而駁回其聲請，有該等裁定書在卷可稽，並經本院調閱該
    卷查證屬實。茲聲請人再以同一原因聲請本件再審，依前揭規定，聲請再審之程
    序即屬違背規定，應予駁回。
據上論斷，應依刑事訴訟法第四百三十三條、第四百三十四條第二項裁定如主文。
中      華      民      國    九十一     年     十二     月    三十一   日
                              臺灣高等法院刑事第十三庭
                                  審判長法  官  蔡    燉
                                        法  官  鄧  振  球
                                        法  官  李  春  地
右正本證明與原本無異。
如不服本裁定應於收受送達後五日內向本院提出抗告書狀。
                                        書記官  柳  秋  月
中      華      民      國    九十二    年      一      月      六      日
